【裁判字號】    97,易,814
【裁判日期】    971212
【裁判案由】    詐欺
【裁判全文】
臺灣高雄地方法院刑事判決               97年度易字第814號
公  訴  人  臺灣高雄地方法院檢察署檢察官
被      告  丁○○
上列被告因詐欺案件，經檢察官聲請簡易判決處刑（96年度偵字
第23690 號）及移送併辦（臺灣臺中地方法院檢察署97年度偵字
第50號），本院認不得以簡易判決處刑，改依通常程序審理，並
判決如下：
   主  文
丁○○無罪。
   理  由
一、公訴及移送併辦意旨略以：丁○○可預見提供拍賣網站之拍
    賣帳號及密碼等資料與不特定人使用，可能幫助他人作為詐
    騙工具，竟仍不違背其本意而基於幫助詐欺之不確定故意，
    於民國96年1 月24日前之某不詳日時，將其於雅虎奇摩拍賣
    網站（網址為：http//ww w.yahoo.com .tw）所申請之拍賣
    帳號sasaa168、密碼交付予真實姓名年籍不詳之某詐騙集團
    成員使用，  嗣該詐騙集團成員取得上開拍賣網站之拍賣帳
    號、密碼後，旋即基於意圖為自己不法所有之犯意，於96年
    1 月24日14時4 分許，在雅虎奇摩拍賣網站，以丁○○之上
    開拍賣帳號及密碼，刊登虛偽拍賣數位相機（廠牌：SONY牌
    ，型號：T50） 之訊息，致戊○○、乙○○見該訊息後即撥
    打上開拍賣帳號所示之0000000000號行動電話（係以何財福
    之名義申辦）與該詐騙集團成員聯絡，因而陷於錯誤，誤以
    為已標得上開數位相機商品，遂依該詐騙集團成員之指示，
    分別於96 年1月24日21時3 分許、96年1 月26日上午11時許
    轉帳新台幣（下同）9,000 元、9,500 元至楊坤溢（另案在
    台灣板橋地方法院審理中）所有之中華郵政股份有限公司台
    北圓山郵局帳號00000000000000號帳戶內。嗣因戊○○、乙○○並未收到所標得之上開數位相機商品，且前開聯絡電話
    亦已停用，始知受騙，並報警循線查知上情。因認被告涉犯
    刑法第339 條第1 項、第30條第1 項之幫助詐欺取財罪嫌等
    語。
二、按犯罪事實應依證據認定之，無證據不得認定犯罪事實；不
    能證明被告犯罪者，應諭知無罪之判決，刑事訴訟法第154
    條第2 項、第301 條第1 項分別定有明文。又事實之認定，
    應憑證據，如未能發現相當證據，或證據不足以證明，自不
    能以推測或擬制之方法，為裁判基礎（最高法院40年台上字
    第86號判例參照）。另認定犯罪事實所憑之證據，雖不以直
    接證據為限，間接證據亦包括在內；然而無論直接或間接證
    據，其為訴訟上之證明，須於通常一般之人不致有所懷疑，
    而得確信其為真實之程度者，始得據為有罪之認定，倘其證
    明尚未達到此一程度，而有合理之懷疑存在時，即無從為有
    罪之認定（最高法院76年台上字第4986號判例參照）。再者
    ，刑事訴訟法第161 條第1 項明定：檢察官就被告犯罪事實
    ，應負舉證責任，並指出證明之方法。依此，檢察官對於起
    訴之犯罪事實，應負提出證據及說服之實質舉證責任。倘其
    所提出之證據，不足為被告有罪之積極證明，或其指出證明
    之方法，無從說服法院形成被告有罪之心證，基於無罪推定
    之原則，自應為被告無罪判決之諭知（最高法院92年台上字
    第128 號判例意旨參照）。
三、次按被告以外之人於審判外之陳述，經當事人於審判程序同
    意作為證據，法院審酌該言詞陳述或書面陳述作成時之情況
    ，認為適當者，亦得為證據。當事人、代理人或辯護人於法
    院調查證據時，知有第159 條第1 項不得為證據之情形，而
    未於言詞辯論終結前聲明異議，視為有前項之同意，刑事訴
    訟法第159 條之5 定有明文。查本判決所引用之證據方法（
    包括證人之證述及文書等證據），業經本院於審理時告以要
    旨並提示予檢察官及被告表示無意見，揆諸前揭說明，可認
    為同意作為證據；而本院審酌該陳述作成時之情況，認為適
    當，自具有證據能力，而得採為證據，合先敘明。
四、公訴意旨認被告涉有幫助詐欺取財罪嫌，無非係以被害人戊○○、乙○○之指訴、雅虎奇摩拍賣網站列印資料、被害人
    戊○○轉帳匯款單、另案被告楊坤溢郵政存款儲金帳戶開戶
    基本資料及交易明細、被害人乙○○台新國際商業銀行存摺
    、交易明細查詢資料、通聯調閱查詢單及雅虎奇摩網站帳號
    申請資料等為主要論斷之依據。訊據被告固坦認上揭雅虎拍
    賣帳號為其所申請，惟堅詞否認有何幫助詐欺取財之犯行，
    辯稱：其未提供雅虎拍賣帳號及密碼給他人使用，且該帳號
    於95年12月25日前後就無法登錄了，直到96年農曆年初一其
    才打電話向雅虎奇摩反應，本來以為是奇摩平台的問題，但
    直到被警察通知，才知道其的帳號被盜用等語。經查：
（一）雅虎奇摩網站帳號「sasaa168」為被告所申請使用，96年
      1 月24日14時4 分許，「sasaa168」帳號於雅虎奇摩拍賣
      網站上刊登虛偽販賣數位相機（廠牌：SONY牌，型號：T5
      0） 之訊息，適戊○○、乙○○見該訊息後即撥打上開拍
      賣帳號所示之0000000000號行動電話（係以何財福之名義
      申辦）聯絡，誤以為已標得上開數位相機商品，分別於96
      年1 月24日21時3 分許、96年1 月26日上午11時許轉帳9,
      000 元、9,500 元至楊坤溢所有之前揭郵局帳戶內，迄今
      戊○○、乙○○並未收到所標得之上開數位相機商品。另
     「sasaa168」帳號於96年1 月26、27日上網IP位址為218.1
      64.26.60（甲○○所申請之ADSL，位置於甲○○高雄縣永
      安鄉○○路5 巷3 之10號住處）等情，業經被害人戊○○
      、乙○○於警詢中，甲○○於警詢及本院審理中證述綦詳
      ，且有受理刑事案件報案三聯  單、受理詐騙帳戶通報警
      示、詐騙電話斷話簡便格式表、反詐騙案件紀錄表、被害
      人戊○○轉帳匯款單、郵局存摺交易明細、被害人乙○○
      台新國際商業銀行存摺、交易明細查詢資料、得標網頁列
      印資料、Yahoo 奇摩公文回函、中華電信數據通信分公司
      中區客服中心回覆單等件附卷可稽（見警卷一第10、11至
      14、19至22 、30 至35、37頁，警卷二第9 至32頁、本院
      卷、第34、35頁），此部分事實至屬明確。
（二）現今網路使用普及，網路交易日益頻繁，網路帳號、密碼
      於使用過程中遭電腦駭客或不法人士盜用之情形，並非罕
      見。本案被告之「sasaa168」帳號係於92年8 月23日申設
      ，迄案發時止，已使用近4 年，而被告該帳號迄至95年11
      月9 日止，有126 個會員給予正面評價，96年1 月27日回
      溯兩年內，共交易8 項商品，有6 個會員給予負面評價，
      該6 個負面評價均係發生於96年1 月25日後等情，有上開
      雅虎拍賣網頁列印資料在卷可憑（見本院卷第43至45頁）
      。衡之被告於92年8 月起至95年11月間止，使用該網站出
      售商品，經會員（買方）給予之正面評價達126 次，期間
      並無其餘拍賣糾紛，然自96年1 月25日起，負面評價6次
      ，且集中於本案發生後之96年1 月25日至同月27日，可見
      被告辯稱：最後1 次使用該帳戶拍賣物品為95年11月，本
      案系爭拍賣並非其刊登，而係遭人盜用等情，尚非虛構。
      復關於網路上盜取他人帳號密碼之方式，有以網路釣魚（
      即以假網頁騙取網路使用者之）、社交工程（偽裝親友或
      銀行騙取帳號密碼）、惡意程式（例如：病毒或木馬等）
      等情，有香港商雅虎資訊股份有限公司台灣分公司（下稱
      雅虎公司）97年8 月8 日雅虎資訊（九七）字第01106 號
      函1 份在卷可憑（見本院卷第17頁），則衡情現今網際網
      路使用情形駭客甚多，情形尤甚，是被告上揭雅虎拍賣帳
      號被盜用之可能性甚高，自難遽認被告有交付拍賣帳號及
      密碼之行為。
（三）查被告帳號密碼於96年1 月26日15時3 分20秒遭修改，且
      修改密碼當時IP位址在222.244.131.129 ，已如前述，此
      外雅虎公司會員資料庫僅保存使用者所登錄之最新會員資
      料，並未紀錄歷次修改之歷史紀錄，因此無法提供95年11
      月1 日至96年3 月15日止之登錄資料，亦有雅虎公司回函
      在卷足稽（見本院卷第16頁）。而上開修改密碼當時IP位
      址在中國，並非屬臺灣地區，有台灣網站登錄目錄在卷可
      憑（見本院卷第46頁），另觀之被告入出境紀錄，並無查
      詢資料，有入出境查詢結果瀏覽1 紙附卷可佐，足見被告
      未曾出國，自無於中國上網之可能，則本案帳號密之修改
      並非被告所為乙節，即堪認定。再者，被告本案帳戶於96
      年1 月27日止，奇摩預付點尚剩餘411 點，該預付點可抵
      用雅虎公司服務費用，1 點抵用1 元，亦有雅虎公司97年
      11月4 日雅虎資訊（九七）字第01532 號函1 份在卷可憑
      （見本院卷第66頁），是被告於本案帳號尚有價值411 元
      預付點數，與一般幫助詐欺帳戶內無任何預付點數情況亦
      有不同，故上開帳號及密碼是否被告交付詐騙集團成員，
      已非無疑。
（四）公訴意旨認被告將其帳號密碼交付詐騙集團使用，因而幫
      助他人詐欺，係以被告自其上開帳戶或備用帳戶即可知悉
      本案交易訊息，然被告辯稱其係於96年5 月詢問雅虎公司
      後才知帳戶被盜與常理有違等情，指稱被告之詐欺犯罪事
      證明確，除此之外，並未提出積極證據，證明被告有交付
      其帳號密碼之事實。經本院向提供該帳號之網站公司查詢
      本件被告涉案期間之使用狀況，經回覆稱：「‧‧‧二、
      本公司sasaa168修改密碼時間及IP紀錄如下：2007Jan 2
      6 15：03：20 222.244.131.129‧‧‧三、經查，上開會
      員係先以正確之會員帳號密碼登入本公司會員中心後，直
      接於會員中心修改密碼，因此無傳遞新密碼之問題。本公
      司前次回函（雅虎資訊（九七）字第00524 號）所提及之
      【將變更訊息email 方式通知使用者】，該email 內容僅
      是通知會員：其Yahoo ！奇摩帳號於某時間點修改了登入
      密碼，內容並不包含修改後的密碼為何。」等語，有雅虎
      公司97年8 月8 日雅虎資訊（九七）字第01106 號函1份
      在卷可憑（見本院卷第16頁），而被告就此於警詢、偵查
      及本院訊問時已辯陳：我是在警察通知我前，我就有打電
      話向雅虎奇摩反應，我無法打開我的帳戶，我因為無法進
      入所以也沒有修改帳號，我有試著要登錄，但無法登錄成
      功，我最後一次試著登錄是在96年農曆過年初一等語。查
      前開回函載明本案帳號之密碼已遭修改，且不會將修改後
      之密碼內容通知會員，是被告辯稱其無法登錄本案帳戶即
      非無據，被告既無法登錄其帳戶，尚難認被告得以自其帳
      號所屬電子郵件知悉帳號之使用情形。再依雅虎公司97年
      7 月10日雅虎資訊（九七）字第00524 號函所載本案帳戶
      之備用信箱為bugyg@pchome.com.tw （見本院97年度審易
      字第192 號第25頁），然該備用信箱帳號「bugyg 」並不
      存在，業據網路家庭國際資訊股份有限公司以97年4 月30
      日網家97法字第124 號函回覆本院在卷足稽，是被告亦無
      法由該備用電子信箱帳號得知本案帳戶之使用情形。又被
      告於96年2 月22日以電子郵件信箱sasa.a168@hinet.net
      向雅虎公司反映其本案帳戶遭到盜用無法登入乙情，亦有
      雅虎公司97年11月4 日雅虎資訊（九七）字第01532 號函
      1 份在卷可憑（見本院卷第66頁），故公訴意旨認被告應
      能自其上開帳戶或備用帳戶知悉本案交易訊息，且被告辯
      稱其於96年5 月詢問雅虎公司後才知帳戶被盜用與常理不
      符等情，容有誤會。
五、綜上，本案依公訴人所提出之證據，尚難使本院產生被告有
    罪之心證，且本院復查無其他卷存積極證據足認被告確有公
    訴人所指犯行，不能證明被告犯罪，參以首開說明，應諭知
    被告無罪之判決。
據上論斷，應依刑事訴訟法第301條第1項，判決如主文。
本案經檢察官丙○○到庭執行職務。
中    華    民    國    97    年    12    月    12    日
                  刑事第十六庭審判長法  官  李代昌
                                    法  官  文昌
                                    法  官  吳芝瑛
以上正本證明與原本無異。
如不服本判決應於收受送達後10日內向本院提出上訴書狀，並應
敘述具體理由；如未敘述上訴理由者，應於上訴期間屆滿後20日
內向本院補提理由書（均須按他造當事人之人數附繕本）「切勿
逕送上級法院」。
中    華    民    國    97    年    12    月    15    日
                                    書記官  林麗文


司法院資訊處製作；財團法人民間司法改革基金會備份。
